ACORDAO-COMPLETO-2483102

ACÓRDÃO 1919/2022 ATA 9/2022 - PRIMEIRA CÂMARA

VISTOS, relatados e discutidos estes autos de admissão pela Universidade Federal Rural do Semiárido.
ACORDAM os ministros do Tribunal de Contas da União, reunidos em sessão da 1ª Câmara, diante das razões expostas pelo relator, em:
9.1. considerar legais as admissões de Francisco Vinicius Lopes Costa (137145/2019, peça 3) , Gilberto Machado de Brito (37670/2020, peça 4) e Thiago da Silva Paiva (38728/2020, peça 5) , concedendo-lhes o registro, nos termos do § 1º do art. 260 do RI/TCU; 
9.2. encerrar o processo e arquivar os presentes autos.

Atos de admissão.

Primeira Câmara

3. Interessados: Francisco Vinicius Lopes Costa (XXX.354.074-XX); Gilberto Machado de Brito (XXX.012.893-XX); Thiago da Silva Paiva (XXX.214.004-XX).

13.1. Ministros presentes: Benjamin Zymler (na Presidência) e Jorge Oliveira.
13.2. Ministro-Substituto convocado: Augusto Sherman Cavalcanti.
13.3. Ministro-Substituto presente: Weder de Oliveira (Relator).

WEDER DE OLIVEIRA

Em exame, 3 (três) atos de admissão emitidos pela Universidade Federal Rural do Semiárido.
Reproduzo, com ajustes, o relatório elaborado pelo auditor da Secretaria de Fiscalização de Integridade de Atos e Pagamentos de Pessoal e de Benefícios Sociais (Sefip) (peça 7) , que recebeu manifestação de concordância da unidade (peça 8) , pugnando pela ilegalidade dos atos:
" (...) EXAME TÉCNICO  
Procedimentos aplicados
3.	Os procedimentos para exame, apreciação e registro de atos de pessoal encontram-se estabelecidos na Instrução Normativa TCU 78/2018 e na Resolução TCU 206/2007. Essas normas dispõem que os atos de pessoal disponibilizados por meio do e-Pessoal devem ser submetidos previamente a críticas automatizadas, com base em parâmetros predefinidos.
4.	As críticas das informações cadastradas na etapa de coleta do ato foram elaboradas e validadas levando-se em conta as peculiaridades de cada ato. Os itens verificados nessa etapa são inerentes a dados cadastrais, fundamentos legais, mapa de tempo, ficha financeira, assim como eventuais ocorrências de acumulação. Trata-se de verificações abrangentes, minuciosas e precisas e sem a necessidade de ação humana e, portanto, menos suscetível a falhas. As críticas aplicadas estão discriminadas no sistema, no Menu e-Pessoal, opção 'Crítica', que podem ser acessadas mediante concessão de perfil específico a servidores do TCU responsáveis pela análise.
5.	Além das críticas automatizadas, há verificação humana adicional no caso de haver alertas do sistema ou informações não formatadas, como esclarecimentos do gestor ou do controle interno.  
6.	As críticas também consideram os registros do Sistema Integrado de Administração de Recursos Humanos (Siape) . O Siape disponibiliza informações atualizadas sobre as parcelas que integram os proventos, diferentemente, portanto, do e-Pessoal, que informa as parcelas no momento do registro do ato. 
7.	Essa confrontação com o Siape fornece uma visão atual e verdadeira da situação, o que permite descaracterizar irregularidades e inconsistências que, embora constantes do e-Pessoal, já foram corrigidas.
8.	As verificações detectadas nos atos encontram-se discriminadas na aba de pendências de cada ato no sistema e-Pessoal, bem como nos espelhos dos atos contemplados por esta instrução.
Exame das Constatações
9.	Ato: 137145/2019 - Interessado: FRANCISCO VINICIUS LOPES COSTA - CPF: XXX.354.074-XX
9.1.	Parecer do Controle Interno: considerar o ato Legal.
9.2.	Constatação e análise: 
9.2.1.	Foi informado que o concurso foi realizado por outro órgão. Anexar  documento comprobatório do tipo 'Documento oficial' com o Edital do referido concurso.
a.	Justificativa do Gestor de Pessoal: Aproveitamento de candidato de concurso realizado pelo Instituto Federal de Educação, Ciência e Tecnologia da Paraiba (Edital n. 63/2015) .Gestor anexou os seguintes documentos: Ediatl 63/2015-Documento oficial,.
b.	Análise do Controle Interno: Justificativa do gestor esclarece pendência
c.	Análise da Equipe Técnica:
'O documento anexado ao ato não comprova o pleno atendimento das condições para o aproveitamento de concurso realizado por outra instituição de ensino superior, conforme a jurisprudência desta Corte de Contas, a exemplo do que foi estabelecido na Decisão 212/1998-TCU-Plenário, relator Ministro Marcos Vinicios Vilaça
9.3.	O detalhamento da inconsistência acima elencada encontra-se no anexo II dessa instrução. 
9.4.	Encaminhamento do ato: 
9.4.1.	Considerar ILEGAL e recusar registro do ato de Admissão de FRANCISCO VINICIUS LOPES COSTA do quadro de pessoal do órgão/entidade Universidade Federal Rural do Semiárido, com base nos arts. 71, inciso III, da Constituição Federal, 1º, inciso V, e 39, inciso II, da Lei 8.443/1992 e 260, § 1º, do Regimento Interno.
9.4.2.	Com fulcro no art. 262, caput, do Regimento Interno deste Tribunal, determinar ao órgão/entidade Universidade Federal Rural do Semiárido que: 
a.	informe o teor do acórdão que vier a ser prolatado, encaminhando ao TCU, no prazo de trinta dias, comprovante da data de ciência pelo interessado, nos termos do art. 4º, § 3º, da Resolução TCU 170/2004.
b.	dispense a devolução dos valores indevidamente recebidos de boa-fé até a data da ciência do órgão/entidade Universidade Federal Rural do Semiárido, do acórdão que vier a ser proferido, com base no Enunciado 106 da Súmula da Jurisprudência do TCU.
c.	faça cessar todo e qualquer pagamento relativo ao ato impugnado de FRANCISCO VINICIUS LOPES COSTA, no prazo máximo de quinze dias, contados da ciência da decisão deste Tribunal, sob pena de ressarcimento das quantias pagas após essa data pelo responsável.
10.	Ato: 37670/2020 - Interessado: GILBERTO MACHADO DE BRITO - CPF: XXX.012.893-XX
10.1.	Parecer do Controle Interno: considerar o ato Legal.
10.2.	Constatações e análises: 
10.2.1.	Foi informado que o concurso foi realizado por outro órgão. Anexar  documento comprobatório do tipo 'Documento oficial' com o Edital do referido concurso.
a.	Justificativa do Gestor de Pessoal: CANDIDATO APROVADO EM CONCURSO PROMOVIDO PELO IFPB - EDITAL N. 63/2015 (DOU 06/05/2015) E EDITAL HOMOLOGAÇÃO N. 148/2015 (DOU 01/12/2015) . NOMEADO PELA PORTARIA UFERSA/GAB N. 668/2017, CONSIDERANDO O OFICIO n° 448/2017-REITORIA/IFPB, de 26/10/2017.Gestor anexou os seguintes documentos: PORTARIA UFERSA/GAB N. 668/2017-Documento oficial,.
b.	Análise do Controle Interno: Justificativa do gestor esclarece pendência
c.	Análise da Equipe Técnica:
'O aproveitamento do candidato não obedeceu às condições estabelecidas na jurisprudência desta Corte de Contas para o aproveitamento de concurso realizado por outra instituição de ensino superior, assentada na Decisão 212/1998-TCU-Plenário, relator Ministro Marcos Vinicios Vilaça
10.2.2.	Ato e-Pessoal em substituição a ato Sisac devolvido de acordo com comunicado da presidência do TCU.
a.	Justificativa do Gestor de Pessoal: Não há. Verificação efetuada no âmbito do TCU.
b.	Análise do Controle Interno:  Não há. Verificação efetuada no âmbito do TCU.
c.	Análise da Equipe Técnica:
Ato em substituição a ato SISAC devolvido com entrada original no TCU na data de 25/3/2019.
10.3.	O detalhamento da inconsistência acima elencada encontra-se no anexo II dessa instrução. 
10.4.	Encaminhamento do ato: 
10.4.1.	Considerar ILEGAL e recusar registro do ato de Admissão de GILBERTO MACHADO DE BRITO do quadro de pessoal do órgão/entidade Universidade Federal Rural do Semiárido, com base nos arts. 71, inciso III, da Constituição Federal, 1º, inciso V, e 39, inciso II, da Lei 8.443/1992 e 260, § 1º, do Regimento Interno.
10.4.2.	Com fulcro no art. 262, caput, do Regimento Interno deste Tribunal, determinar ao órgão/entidade Universidade Federal Rural do Semiárido que: 
a.	informe o teor do acórdão que vier a ser prolatado, encaminhando ao TCU, no prazo de trinta dias, comprovante da data de ciência pelo interessado, nos termos do art. 4º, § 3º, da Resolução TCU 170/2004.
b.	dispense a devolução dos valores indevidamente recebidos de boa-fé até a data da ciência do órgão/entidade Universidade Federal Rural do Semiárido, do acórdão que vier a ser proferido, com base no Enunciado 106 da Súmula da Jurisprudência do TCU.
c.	faça cessar todo e qualquer pagamento relativo ao ato impugnado de GILBERTO MACHADO DE BRITO, no prazo máximo de quinze dias, contados da ciência da decisão deste Tribunal, sob pena de ressarcimento das quantias pagas após essa data pelo responsável.
11.	Ato: 38728/2020 - Interessado: THIAGO DA SILVA PAIVA - CPF: XXX.214.004-XX
11.1.	Parecer do Controle Interno: considerar o ato Legal.
11.2.	Constatações e análises: 
11.2.1.	Foi informado que o concurso foi realizado por outro órgão. Anexar  documento comprobatório do tipo 'Documento oficial' com o Edital do referido concurso.
a.	Justificativa do Gestor de Pessoal: CANDIDATO APROVADO EM CONCURSO PROMOVIDO PELO IFPB - EDITAL N. 37/2016 (DOU 03/05/2016) E EDITAL HOMOLOGAÇÃO N. 58/2016 (DOU 17/08/2016) . NOMEADO PELA PORTARIA UFERSA/GAB N. 203/2017.Gestor anexou os seguintes documentos: 203/2017-Documento oficial.
b.	Análise do Controle Interno: Justificativa do gestor esclarece pendência
c.	Análise da Equipe Técnica:
'O aproveitamento do candidato não obedeceu às condições estabelecidas na jurisprudência desta Corte de Contas para o aproveitamento de concurso realizado por outra instituição de ensino superior, assentada na Decisão 212/1998-TCU-Plenário, relator Ministro Marcos Vinicios Vilaça
11.2.2.	Ato e-Pessoal em substituição a ato Sisac devolvido de acordo com comunicado da presidência do TCU.
a.	Justificativa do Gestor de Pessoal: Não há. Verificação efetuada no âmbito do TCU.
b.	Análise do Controle Interno:  Não há. Verificação efetuada no âmbito do TCU.
c.	Análise da Equipe Técnica:
Ato em substituição a ato SISAC devolvido com entrada original no TCU na data de 4/10/2017.
11.3.	O detalhamento da inconsistência acima elencada encontra-se no anexo II dessa instrução. 
11.4.	Encaminhamento do ato: 
11.4.1.	Considerar ILEGAL e recusar registro do ato de Admissão de THIAGO DA SILVA PAIVA do quadro de pessoal do órgão/entidade Universidade Federal Rural do Semiárido, com base nos arts. 71, inciso III, da Constituição Federal, 1º, inciso V, e 39, inciso II, da Lei 8.443/1992 e 260, § 1º, do Regimento Interno.
11.4.2.	Com fulcro no art. 262, caput, do Regimento Interno deste Tribunal, determinar ao órgão/entidade Universidade Federal Rural do Semiárido que: 
a.	informe o teor do acórdão que vier a ser prolatado, encaminhando ao TCU, no prazo de trinta dias, comprovante da data de ciência pelo interessado, nos termos do art. 4º, § 3º, da Resolução TCU 170/2004.
b.	dispense a devolução dos valores indevidamente recebidos de boa-fé até a data da ciência do órgão/entidade Universidade Federal Rural do Semiárido, do acórdão que vier a ser proferido, com base no Enunciado 106 da Súmula da Jurisprudência do TCU.
c.	faça cessar todo e qualquer pagamento relativo ao ato impugnado de THIAGO DA SILVA PAIVA, no prazo máximo de quinze dias, contados da ciência da decisão deste Tribunal, sob pena de ressarcimento das quantias pagas após essa data pelo responsável.
CONCLUSÃO
12.	A abrangência e a profundidade das verificações levadas a efeito fundamentam convicção de que os atos 137145/2019, 38728/2020 e 37670/2020 podem ser apreciados pela ilegalidade, em razão das irregularidades apontadas no item Exame das Constatações desta instrução, que representam afronta à legislação e à jurisprudência de referência.
13.	Os aludidos atos deram entrada neste Tribunal há menos de cinco anos, não sendo aplicável, portanto, o procedimento de contraditório e ampla defesa determinado pelo Acórdão 587/2011-TCU-Plenário.
PROPOSTA DE ENCAMINHAMENTO
14.	Ante o exposto, com fundamento no art. 71, inciso III, da Constituição Federal, no art. 1º, inciso V, e art. 39, incisos I e II, da Lei 8.443/1992, no art. 260 do Regimento Interno do Tribunal de Contas da União, propõe-se: 
14.1.	Considerar ILEGAIS e recusar registro dos atos de Admissão de FRANCISCO VINICIUS LOPES COSTA, THIAGO DA SILVA PAIVA e GILBERTO MACHADO DE BRITO do quadro de pessoal do órgão/entidade Universidade Federal Rural do Semiárido, com base nos arts. 71, inciso III, da Constituição Federal, 1º, inciso V, e 39, inciso II, da Lei 8.443/1992 e 260, § 1º, do Regimento Interno.
14.2.	Com fulcro no art. 262, caput, do Regimento Interno deste Tribunal, determinar ao órgão/entidade Universidade Federal Rural do Semiárido que: 
14.2.1.	informe o teor do acórdão que vier a ser prolatado, encaminhando ao TCU, no prazo de trinta dias, comprovante da data de ciência pelos interessados, nos termos do art. 4º, § 3º, da Resolução TCU 170/2004.
14.2.2.	dispense a devolução dos valores indevidamente recebidos de boa-fé até a data da ciência do órgão/entidade Universidade Federal Rural do Semiárido, do acórdão que vier a ser proferido, com base no Enunciado 106 da Súmula da Jurisprudência do TCU.
14.2.3.	faça cessar todo e qualquer pagamento relativo aos atos impugnados de FRANCISCO VINICIUS LOPES COSTA, THIAGO DA SILVA PAIVA e GILBERTO MACHADO DE BRITO, no prazo máximo de quinze dias, contados da ciência da decisão deste Tribunal, sob pena de ressarcimento das quantias pagas após essa data pelo responsável."
O MP/TCU, representado pela procuradora-geral Cristina Machado da Costa e Silva, diverge da proposta da unidade instrutiva especializada, opinando pela legalidade dos atos, nos seguintes termos (peça 11) :
" (...) 3.	Pelos dados coletados nos formulários de peças n.ºs 3, 4 e 5, aferimos que os servidores Francisco Vinicius Lopes Costa, Gilberto Machado de Brito e Thiago da Silva Paiva foram aprovados em concursos promovidos pelo IFPB, sendo que os dois primeiros observaram o edital IFPB n.º 63/2015 e o último participou do certame regido pelo Edital IFPB n.º 37/2016 (cópias anexadas às peças n.ºs 9 e 10) .
4.	A questão relativa a aproveitamento de candidato aprovado em outro concurso público já foi enfrentada pelo Plenário da Corte de Contas em mais de uma oportunidade. Mencionamos a Decisão Plenária n.º 633/1994. Posteriormente, a Decisão Plenária n.º 212/1998 foi exarada em sede de processo de consulta sobre a matéria, com o seguinte teor:
'2 - responder ao ilustre consulente que é legal o aproveitamento de candidatos aprovados em concurso realizado por outro órgão, desde que dentro do mesmo Poder, para provimento de cargo idêntico àquele para o qual foi realizado, que tenha as iguais denominação e descrição e que envolva as mesmas atribuições, competências, direitos e deveres, de tal modo que se exijam idênticos requisitos de habilitação acadêmica e profissional e sejam observadas a ordem de classificação e a finalidade ou destinação prevista no edital, que deverá antever a possibilidade desse aproveitamento, conforme já se manifestou esta Corte em Sessões de 28.09.94 Dec. nº 633/94-P e de 17.09.97 Dec. nº 627/97-P'.
5.	Mais tarde, sobreveio o Acórdão 569/2006-TCU-Plenário - que, em seu item 9.2, firmou entendimento no sentido de que ' (...) o aproveitamento de candidatos aprovados em concurso realizado por outro órgão, somente poderá alcançar cargos que tenham seu exercício previsto para as mesmas localidades em que terão exercício os servidores do órgão promotor do certame, desde que observados, impreterivelmente, todos os requisitos fixados pela Decisão Normativa/TCU n.º 212/1998 - Plenário (...) '.
6.	Mais recentemente, o Acórdão 1618/2018-TCU-Plenário - também examinou processo de consulta sobre o aproveitamento de concurso público. Transcrevemos o excerto da deliberação que tratou especificamente da matéria:
'9.2. responder ao consulente que:
 (...) 
9.2.2. é vedado o aproveitamento, pelos órgãos públicos, de candidatos aprovados em concursos promovidos por outros órgãos, se ausente previsão no edital nesse sentido, por ofensa aos princípios constitucionais da publicidade, da isonomia, da impessoalidade e da moralidade, bem como ao princípio da vinculação ao instrumento convocatório;
9.2.3. o aproveitamento de candidatos aprovados em concursos púbicos:
9.2.3.1. requer previsão expressa no edital do concurso de onde serão aproveitados os candidatos e a observância da ordem de classificação, a finalidade ou a destinação prevista no edital;
9.2.3.2. deve ser devidamente motivado, restringir-se a órgãos/entidades do mesmo Poder e ser voltado ao provimento de cargo idêntico àquele para o qual foi realizado o concurso, ou seja, de mesma denominação e que possuam os mesmos requisitos de habilitação acadêmica e profissional, atribuições, competências, direitos e deveres;
9.2.3.3. somente poderá alcançar cargos que tenham seu exercício previsto para as mesmas localidades em que tenham exercício os servidores do órgão/entidade promotor do certame'.
7.	Ao percorrermos os Editais IFPB n.ºs 63/2015 e 37/2016, identificamos o item 13, cujo teor trasladamos (fl. 8 de peça n.º 9 e fl. 11 de peça n.º 10) :
'13.DO APROVEITAMENTO DO CANDIDATO APROVADO
13.1. No atendimento ao interesse público, com autorização do IFPB e anuência do candidato, este poderá ser nomeado para lotação inicial em outra Instituição Federal de Ensino, cumpridos os demais requisitos específicos do provimento'.
8.	Apesar dos concursos públicos realizados pelos servidores em questão não haverem sido realizados na mesma localidade para onde foram empossados, ressaltamos que os editais dos concursos prestados pelos servidores previam a possibilidade de nomeação em outra instituição federal de ensino.
9.	Além disso, os cargos ocupados pelos interessados, de natureza técnico-administrativa em educação, são regulados pela Lei n.º 11.091/2005, os quais podem ser providos nas Instituições Federais de Ensino, assim considerados 'os órgãos e entidades públicos vinculados ao Ministério da Educação que tenham por atividade-fim o desenvolvimento e aperfeiçoamento do ensino, da pesquisa e extensão e que integram o Sistema Federal de Ensino', como prevê o artigo 2.º da mesma norma.
10.	Não vislumbramos, pois, irregularidade, no aproveitamento de concurso realizado por instituto federal de educação para nomeação em universidade federal, para cargo de natureza administrativa.
11.	Outro ponto que entendemos relevante é que os três servidores já adquiriram a estabilidade nos cargos para os quais foram nomeados, uma vez que, havendo os interessados entrado em exercício no ano de 2017, já se escoaram os três anos previstos no caput do artigo 41 da Constituição Federal, com a redação dada pela Emenda Constitucional n.º 19/1998.
12.	Dessa feita, eventual proposta de ilegalidade das atuais admissões deveria ser precedida de contraditório e ampla defesa, uma vez que o artigo 41, § 1.º, da Constituição Federal de 1.988 estipula que o servidor público estável somente perderá o cargo mediante processo administrativo no qual lhe seja assegurada ampla defesa.
13.	Por fim, a se acatar a eventual proposta de ilegalidade suscitada pela Sefip, emergiria uma situação de extrema injustiça, na qual os servidores, nomeados de boa-fé, sofreriam os efeitos da negativa de registro, concretizada com a perda do cargo, sendo que em nada concorreram para a eventual falha administrativa decorrente do aproveitamento de candidato aprovado em concurso realizado em outra localidade.
14.	Nesse sentido, defendemos que o caso concreto comporta uma solução que proteja os servidores de boa-fé. Citamos o decidido no Acórdão n.º 6.764/2011 - 2.ª Câmara, de relatoria do eminente Ministro José Jorge, cuja ementa reproduzimos e que tratou de situação similar à que ora se analisa:
'PESSOAL. ADMISSÃO. APROVEITAMENTO DE CANDIDATOS APROVADOS EM CONCURSO REALIZADO POR OUTRAS ESCOLAS FEDERAIS. LEGALIDADE E REGISTRO.
1. É irregular a falta de previsão, no Edital do concurso, da possibilidade de aproveitamento dos aprovados em outros órgãos públicos, bem como a utilização de candidatos para o exercício do cargo em localidade diferente daquela na qual terão exercício os servidores do órgão promotor do concurso, conforme decidiu esta Corte de Contas ao prolatar as Decisões nº 633/1994 e 212/1998 e o Acórdão 569/2006-TCU-Plenário.
2. A irregularidade concernente ao aproveitamento de aprovados em concurso realizado por outro órgão público, sem observância integral dos requisitos determinados por este Tribunal, pode ser atenuada ante o reconhecimento de que a contratação:
- tenha observado, rigorosamente, a ordem de classificação dos candidatos devidamente aprovados em prova; e
- seja para cargo que detenha iguais requisitos acadêmicos, denominação, atribuições e salários daquele do concurso aproveitado'.
15.	Portanto, defendemos a legalidade das presentes admissões, por razões de segurança jurídica e da evidente boa-fé dos candidatos aproveitados. No entanto, assim como no precedente retrocitado, julgamos pertinente determinar à Universidade Federal Rural do Semiárido que, nas próximas admissões, observe os requisitos exigidos pelo Tribunal de Contas da União em caso de eventual aproveitamento de candidatos aprovados em concurso capitaneado por outro órgão.
16.	Ante todo o exposto, ao divergir do encaminhamento suscitado pela Sefip nos pareceres uniformes de peças n.ºs 7 e 8, esta representante do Ministério Público de Contas propõe ao Tribunal que:
	16.1. considere legais e ordene o registro das admissões constantes dos presentes autos;
	16.2. determine à Universidade Federal Rural do Semiárido que, em eventual aproveitamento de candidatos aprovados em concurso realizado por outro órgão, observe os requisitos estabelecidos n.º 1.618/2018 - Plenário, especialmente o item 9.2.3.3, segundo o qual devem coincidir as localidades de exercício dos servidores aproveitados, em relação ao órgão promotor do concurso."
É o relatório.

não há.

Procuradora-Geral Cristina Machado da Costa e Silva.

ADMISSÃO. DECISÃO 212/1998-TCU-PLENÁRIO. APROVEITAMENTO DE CANDIDATOS EM LOCALIDADE DIVERSA DA PROMOTORA DO CONCURSO. PREVISÃO EDITALÍCIA DE POSSE EM INSTITUIÇÃO FEDERAL DE ENSINO DIVERSA. CARGOS OCUPADOS DE MESMA NATUREZA. NOMEAÇÃO HÁ MAIS DE 3 ANOS. ESTABILIDADE ADQUIRIDA. PRINCÍPIOS DA SEGURANÇA JURÍDICA, DA ESTABILIDADE DAS RELAÇÕES, DA BOA-FÉ E DA RAZOABILIDADE. LEGALIDADE EM CARÁTER EXCEPCIONAL. CIÊNCIA.

ATOS DE ADMISSÃO (ADS)

Secretaria de Fiscalização de Integridade de Atos e Pagamentos de Pessoal e de Benefícios Sociais (Sefip).

Trata-se de 3 (três) atos de admissão emitidos pela Universidade Federal Rural do Semiárido.
A Secretaria de Fiscalização de Integridade de Atos e Pagamentos de Pessoal e de Benefícios Sociais (Sefip) propõe a ilegalidade dos atos por entender que a nomeação dos candidatos "não obedeceu às condições estabelecidas na jurisprudência desta Corte de Contas para o aproveitamento de concurso realizado por outra instituição de ensino superior, assentada na Decisão 212/1998-TCU-Plenário" em razão de terem sido empossados em instituição em localidade diferente da promotora do certame.
O MP/TCU discordou da proposta, pois " (i) os editais previam a possibilidade de nomeação em outra instituição federal de ensino; (ii) os cargos ocupados possuem a mesma natureza; (iii) os servidores já adquiriram estabilidade; (iv) uma decisão pela ilegalidade deveria ser precedida do direito ao contraditório e à ampla defesa; e (v) considerar ilegais suas nomeações seria "situação de extrema injustiça", uma vez que "os servidores, nomeados de boa-fé, sofreriam os efeitos da negativa de registro, concretizada com a perda do cargo, sendo que em nada concorreram para a eventual falha administrativa decorrente do aproveitamento de candidato aprovado em concurso realizado em outra localidade".
Acolho a proposta alvitrada pelo MP/TCU, as quais incorporo às minhas razões de decidir.
No caso em exame, os candidatos, aprovados em concursos realizados pelo Instituto Federal de Educação, Ciência e Tecnologia da Paraíba por meio dos editais 63/2015 e 37/2016, foram nomeados para vagas em cargo de mesma natureza na Universidade Federal Rural do Semiárido. 
Em relação ao aproveitamento de candidatos aprovados em concurso, o Tribunal, no Acórdão 569/2006-TCU-Plenário, firmou o seguinte entendimento:
"9.2. (...) no sentido de que o aproveitamento de candidatos aprovados em concurso realizado por outro órgão, somente poderá alcançar cargos que tenham seu exercício previsto para as mesmas localidades em que terão exercício os servidores do órgão promotor do certame, desde que observados, impreterivelmente, todos os requisitos fixados pela Decisão Normativa/TCU n.º 212/1998 - Plenário, quais sejam: 'é legal o aproveitamento de candidatos aprovados em concurso realizado por outro órgão, desde que dentro do mesmo Poder, para provimento de cargo idêntico àquele para o qual foi realizado, que tenha as iguais denominação e descrição e que envolva as mesmas atribuições, competências, direitos e deveres, de tal modo que se exijam idênticos requisitos de habilitação acadêmica e profissional e sejam observadas a ordem de classificação e a finalidade ou destinação prevista no edital, que deverá antever a possibilidade desse aproveitamento'."
Mais recentemente, por meio do Acórdão 1618/2018-TCU-Plenário, este Tribunal respondeu ao consulente que:
"9.2.3. o aproveitamento de candidatos aprovados em concursos púbicos:
9.2.3.1. requer previsão expressa no edital do concurso de onde serão aproveitados os candidatos e a observância da ordem de classificação, a finalidade ou a destinação prevista no edital;
9.2.3.2. deve ser devidamente motivado, restringir-se a órgãos/entidades do mesmo Poder e ser voltado ao provimento de cargo idêntico àquele para o qual foi realizado o concurso, ou seja, de mesma denominação e que possuam os mesmos requisitos de habilitação acadêmica e profissional, atribuições, competências, direitos e deveres;
9.2.3.3. somente poderá alcançar cargos que tenham seu exercício previsto para as mesmas localidades em que tenham exercício os servidores do órgão/entidade promotor do certame;"
Com efeito, assiste razão à Sefip no sentido de que não foram observadas todas as condições previstas na jurisprudência desta Corte de Contas.
Nada obstante, mesmo que não tenha sido observado o requisito atinente à localidade da entidade promotora do concurso, as demais exigências prescritas na jurisprudência citada foram cumpridas. 
Destaca-se, como indicado pelo MP/TCU, que os editais 63/2015 e 37/2016 previam a possibilidade de aproveitamento de candidatos aprovados por outra instituição federal de ensino:
"13.DO APROVEITAMENTO DO CANDIDATO APROVADO 13.1. No atendimento ao interesse público, com autorização do IFPB e anuência do candidato, este poderá ser nomeado para lotação inicial em outra Instituição Federal de Ensino, cumpridos os demais requisitos específicos do provimento" (peça 9, p. 9 e peça 10, p. 11, não grifado no original) .
Dessarte, é razoável afirmar que os interessados fizeram o concurso com a certeza de que poderiam ser aproveitados, caso aprovados, em outra instituição, mesmo em localidade diferente, posto que a redação do edital não restringia a posse somente a instituições localizadas no Estado da Paraíba. 
Como argumentado pelo MP/TCU, "os cargos ocupados pelos interessados, de natureza técnico-administrativa em educação são regulados pela Lei n.º 11.091/2005, os quais podem ser providos nas Instituições Federais de Ensino", ou seja, possuem habilitação acadêmica e profissional, atribuições, competências, direitos e deveres idênticos.
A posse dos interessados aconteceu há mais de 4 anos (em 2017) , consequentemente já alcançaram a estabilidade, e estão plenamente incorporados à instituição e à nova região onde se instalaram, na legítima presunção da legalidade das respectivas admissões.
Em ocasiões similares, esta Corte optou por não determinar a anulação de admissões irregulares (acórdãos 868/2003, 2171/2011, 6764/2011 e 1415/2020, todos da 2ª Câmara) .
Nessas circunstâncias fáticas e jurídicas, e ante a incidência dos princípios da segurança jurídica, da boa-fé e da razoabilidade, as admissões de vem ser julgadas legais.
Por fim, cabe registrar que o aproveitamento de candidatos aprovados dentro do sistema de ensino superior federal guarda similitude com a recomendação exarada por esta Corte, na Decisão 633/1994, em resposta à consulta formulada pela Diretora do Núcleo de Controle Interno do Tribunal Regional do Trabalho da 17ª Região/ES, no sentido de que "nos próximos editais de concursos, dentro dos princípios de igualdade, transparência e conhecimento prévio das bases e condições de uma seleção pública, constem expressamente a possibilidade de eventual nomeação dos candidatos aprovados em vagas existentes em outros Tribunais da Justiça do Trabalho".
Diante do exposto, manifesto-me pela aprovação do acórdão que ora submeto à apreciação deste Colegiado.
TCU, Sala das Sessões, em 5 de abril de 2022.
Weder de Oliveira 
Relator